【裁判字號】    98,易緝,201
【裁判日期】    981023
【裁判案由】    詐欺等
【裁判全文】
臺灣臺北地方法院刑事判決             98年度易緝字第201號
公  訴  人  臺灣臺北地方法院檢察署檢察官
被      告  甲○○
上列被告因詐欺等案件，經檢察官提起公訴（83年度偵字第1237
3號），本院判決如下：
   主  文
本件免訴。
   理  由
一、公訴意旨略以：被告甲○○與周聰雄、陳貴鳳等3 人為取得
    高額貸款，竟共同意圖為自己不法之所有，由被告於民國82
    年3 月6 日出面佯與被害人詹火塗簽定不動產買賣契約書，
    買受被害人所有座落臺北市○○區○○段4 小段36地號土地
    及地上門牌號碼為臺北市○○街24號1 至3 層建物，約定買
    賣總價為新臺幣（下同）2,900 萬元，買賣價金分3 期支付
    ，支付日期分別為：82年3 月10日、4 月10日、4 月25日，
    被告並交付由暄豐事業有限公司法定代理人周聰雄簽發金額
    分別係500 萬元、900 萬元、1500萬元，發票日期分別為82
    年3 月10日、4 月10日、4 月25日之支票3 紙予被害人，另
    陳貴鳳則向金主周轉現金500 萬元支付頭期款以取信被害人
    ，有關買賣登記事宜被告與被害人亦委由陳貴鳳處理；惟至
    82 年4月10日，被告未能支付第2 期買賣價金，拖延至82年
    4 月17日才以現金換回支票，至於第3 期款項則未能支付，
    被告又向被害人表示需向銀行貸款才能償還云云，被害人不
    得不同意延期，雙方乃先後於82年5 月13日、82年5 月24日
    ，在陳貴鳳見證下就尾款達成協議，同意緩期清償並向銀行
    貸款支付，惟實際上上開不動產早於82年4 月9 日即過戶至
    被告名下，且於82年3 月12日以被害人名義設定最高限額抵
    押權予他人，又於82年5 月11日向臺北市第九信用合作社設
    定金額為3,840 萬元之最高限額抵押權，被告於82年5 月14
    日取得貸款3,200 萬元。因認被告涉犯刑法第339 條第1 項
    詐欺罪、同法第342 條第1 項之背信罪嫌等語。
二、按行為後法律有變更者，適用行為時之法律，但行為後之法
    律有利於行為人者，適用最有利於行為人之法律，為民國95
    年7 月1 日修正施行之刑法第2 條第1 項所明定。查修正後
    刑法第80條第1 項，及修正前刑法第80條第1 項關於追訴權
    時效期間之規定不同，修正後刑法所定時效期間較長，表示
    行為人被追訴之期限較久，自屬對行為人不利，比較結果自
    以修正前刑法第80條較有利於行為人，本件關於追效權時效
    ，自應適用修正前刑法第80條之規定。則關於追訴權時效之
    停止進行，及其期間、計算，亦應一體適用修正前刑法第83
    條之規定。
三、按案件時效已完成者，應諭知免訴之判決，並得不經言詞辯
    論為之，刑事訴訟法第302 條第2 款、第307 條定有明文。
    次按追訴權，因左列期間內不行使而消滅：(二)3 年以上10年
    未滿有期徒刑者，10年。追訴權之時效，如依法律之規定，
    偵查、起訴或審判之程序，不能開始或繼續時，停止其進行
    ；前項時效停止，自停止原因消滅之日起，與停止前已經過
    之期間，一併計算。停止原因繼續存在之期間，如達於第80
    條第1 項各款所定期間4 分之1 者，其停止原因視為消滅，
    修正前刑法第80條第1 項第2 款、第83條均定有明文。另追
    訴權消滅時效之發生，應以不行使追訴權為其前提要件，又
    所謂追訴權，指形式之刑罰權，應包括偵查、起訴及審判權
    在內，如案件已實施偵查，或經提起公訴或自訴，而在審判
    進行中，此時追訴權既無不行使之情形，自不發生時效進行
    問題（大法官釋字第138 號解釋、最高法院82年度第10次刑
    事庭會議決議參照）；惟其中在檢察官偵查終結後，至案件
    繫屬法院之期間，因此時追訴權並未行使，時效仍應繼續進
    行。
四、經查：本件被告上開犯罪最後行為終了日為82年5 月11日，
    故應以該日起算其追訴權時效期間（一）。又依公訴意旨，
    被告涉犯之刑法第339 條第1 項詐欺取財罪，其最重法定本
    刑為5 年以下有期徒刑，則其追訴權時效應為10年，又因被
    告逃匿，由本院於87年4 月16日以北院義刑緝字第420 號通
    緝書發佈通緝，又本案係因與被告另犯之詐欺案件（本院86
    年度易字第2685號）併案通緝，因另案之時效完成，是本院
    北院義刑緝字第420 號通緝書於96年2 月16日撤銷，並於同
    日以北院刑錦學緝字第168 號就本案部分發布通緝，有通緝
    書、臺灣高等法院被告前案紀錄表各1 份在卷可稽。上開通
    緝被告時間內審判之程序均不能繼續，是時效期間並應加計
    因通緝而停止之2 年6 月期間，共計為12年6 月（二）。再
    本案係自83年5 月31日起由臺灣臺北地方法院檢察署收受告
    訴狀開始實施偵查〔司法院（82）廳刑一字第20127 號研究
    意見稱：實施偵查者指檢察署收受警局移送書或告訴、告發
    之日起為檢察官發動偵查權之時；如檢察官自動檢舉或簽分
    案件偵辦時，即以簽分日為開始實施偵查之日；惟檢察官指
    揮司法警察（官）偵查，或因其他情事知有犯罪嫌疑而傳喚
    嫌疑人著手調查證據，均可謂已開始實施偵查〕，迄本院87
    年4 月16日發布通緝為止之期間（三），因檢察官、法院均
    依法行使偵查、起訴及審判之程序，此時追訴權既無不行使
    之情形，自不生時效進行之問題，故上開時間亦應予以加計
    ，惟其中自檢察官84年12月28日提起公訴之後，迄85年1 月
    12日案件繫屬本院前之期間內（四），追訴權並未行使，此
    段時效繼續進行之期間應予扣除。從而，本案追訴權時效至
    遲應於98年9 月12日，即告完成〔計算式為：（一）＋（二
    ）＋（三）－（四）＝（五）〕，則揆諸前開說明，自應由
    本院不經言詞辯論，逕為免訴判決。
據上論斷，依刑事訴訟法第302 條第2 款、第307 條，判決如主
文。
中    華    民    國    98    年    10    月    23    日
                  刑事第八庭審判長法  官  游士珺
                                  法  官  彭慶文
                                  法  官  陳思帆
上正本證明與原本無異。
如不服本判決應於收受送達後10日內向本院提出上訴書狀，並應
敘述具體理由；其未敘述上訴理由者，應於上訴期間屆滿後20日
內向本院補提理由書（均須按他造當事人之人數附繕本）「切勿
逕送上級法院」。告訴人或被害人如對於本判決不服者，應具備
理由請求檢察官上訴，其上訴期間之計算係以檢察官收受判決正
本之日期為準。
                                  書記官  林素霜
中    華    民    國    98    年    10    月    23    日
附表：
（一）犯罪行為終了之日：82年5月11日
（二）追訴權期間：（合加計4 分之1 停止期間）12年6月
（三）實施偵查日至通緝發布日：3年10月16日
（四）提起公訴日後至法院繫屬日前：15日
（五）追訴權完成日為：98年9 月12日


司法院資訊處製作；財團法人民間司法改革基金會備份。
